最高法院刑事判決
                                   111年度台上字第4737號
上  訴  人  卓承志                      



上列上訴人因違反毒品危害防制條例案件，不服臺灣高等法院中
華民國111年7月6日第二審判決（111 年度上訴字第865號，起訴
案號：臺灣桃園地方檢察署109年度偵字第37314號），提起上訴
，本院判決如下：
    主  文
上訴駁回。
    理  由
一、按刑事訴訟法第377 條規定，上訴於第三審法院，非以判決
    違背法令為理由，不得為之。是提起第三審上訴，應以原判
    決違背法令為理由，係屬法定要件。如果上訴理由書狀並未
    依據卷內訴訟資料，具體指摘原判決不適用何種法則或如何
    適用不當，或所指摘原判決違法情事，顯與法律規定得為第
    三審上訴理由之違法情形，不相適合時，均應認其上訴為違
    背法律上之程式，予以駁回。至原判決究有無違法，與上訴
    是否以違法為理由，係屬二事。
二、原判決以第一審判決所認定上訴人卓承志有如第一審判決事
    實欄所載上訴人共同販賣第三級毒品未遂犯行，以及所犯罪
    名，因而維持第一審關於就共同販賣第三級毒品未遂罪所處
    之刑部分之判決，駁回上訴人此部分在第二審之上訴，已詳
    細敘述第一審判決之量刑並無違誤，應予維持之理由。核其
    所為論斷，俱有卷存證據資料可資覆按，從形式上觀察，尚
    無足以影響判決結果之違背法令情形。
三、上訴意旨略以：上訴人坦承販賣第三級毒品未遂犯行，應依
    毒品危害防制條例第17條第2項規定減輕其刑；又上訴人販
    賣毒品之情節，尚難與大盤毒梟相提並論，其有情輕法重而
    顯可憫恕之情，符合刑法第59條酌減其刑之規定。原判決未
    依上開規定遞予減輕其刑，量刑過重，違反比例、平等原則
    。
四、惟按：
（一）依有利於上訴人之民國109年1月15日修正公布，同年7月1
      5日施行前（下稱修正前）毒品危害防制條例第17條第2 
      項規定「犯第4條至第8條之罪於偵查及審判中均自白者，
      減輕其刑」，係為鼓勵是類犯罪行為人自白、悔過，並期
      訴訟經濟、節約司法資源而設。須於偵查及審判中均自白
      ，始有適用。至於所謂「自白」，乃對自己之犯罪事實全
      部或主要部分為肯定供述之意，自白之內容應有基本犯罪
      構成要件，而販賣毒品，係以行為人意圖營利而為銷售賣
      出毒品之行為。若根本否認有該犯罪構成要件之事實，或
      雖承認交付毒品，惟否認有營利意圖，抑或所陳述之事實
      ，與該罪構成要件無關，自不能認係就販賣毒品之構成要
      件事實為自白，而適用前述減輕其刑之規定。
　　　依第一審判決理由所載，上訴人於偵查時供稱：我沒有販
      賣毒品等語。是上訴人並未於偵查中自白，即令於歷次審
      判中均自白犯行，仍無修正前毒品危害防制條例第17條第
      2 項減輕其刑規定之適用。此部分上訴意旨指稱其有修正
      前毒品危害防制條例第17條第2 項減輕其刑規定之適用，
      顯係誤解，自非適法之上訴第三審理由。
（二）關於刑之量定，以及刑法第59條關於犯情可憫、情輕法重
      而酌量減輕其刑的規定，均屬事實審法院得依職權裁量的
      事項，法院除就具體個案犯罪，斟酌其情狀，有無可堪憫
      恕之外，並以行為人的責任為基礎，審酌刑法第57條所列
      各項罪責因素後，予以整體評價，而為科刑輕重標準的衡
      量，使罰當其罪，以實現刑罰權應報正義，並兼顧犯罪一
      般預防與特別預防之目的，倘其未有逾越法律所規定範圍
      ，或明顯濫用其權限情形，即不得單憑主觀，任意指摘為
      違法，而據為合法上訴第三審的理由。
　　　原判決審酌上訴人曾因共同販賣第三級毒品經判處罪刑，
      猶未能記取教訓，復企圖販賣毒品獲取不法利益，客觀上
      並無情輕法重而堪予憫恕，縱科以最低刑度猶嫌過重之情
      ，因認其無刑法第59條酌量減輕其刑規定之適用。又審酌
      上訴人販賣毒品數量及金額均非龐大，對象僅1 人，與大
      盤、中盤毒梟買賣嚴重危害社會治安之情節、惡性均不同
      ，犯罪後終能坦承犯行之態度等一切情狀，因認第一審所
      為量刑允當，而予維持。並未逾越法定刑，亦無明顯濫用
      裁量權而有違反公平之情形，核屬事實審法院量刑裁量職
      權之適法行使，自難任意指為違法。
五、綜上所述，上訴意旨係就原審量刑職權之適法行使，以及原
    判決已明確論斷說明之事項，再事爭論，顯與法律規定得為
    第三審上訴理由之違法情形，不相適合。應認本件上訴為違
    背法律上之程式，予以駁回。又原判決關於就上訴人所犯刑
    法第268 條圖利聚眾賭博罪，所為維持第一審量刑，而駁回
    上訴人之上訴部分，因係屬刑事訴訟法第376 條第1項第1款
    所定不得上訴第三審之案件，業據原審法院於111年8月26日
    以111年度上訴字第865號裁定駁回其此部分之上訴，不在本
    院審理範圍；且本院既以上訴不合法予以駁回，上訴意旨 
    請求本院從輕量刑一節，無從審酌，均併此敘明。
據上論結，應依刑事訴訟法第395條前段，判決如主文。
中　　華　　民　　國　　111 　年　　10　　月　　20　　日
                  刑事第五庭審判長法　官 李  錦  樑
                                  法　官 周  政  達
                                  法　官 蘇  素  娥
                                  法　官 林  婷  立
                                  法　官 錢  建  榮
本件正本證明與原本無異
                                 書記官
中　　華　　民　　國　　111 　年　　10　　月　　24　　日